臺灣士林地方法院刑事判決　　　　　　　 94年度易字第357號
公　訴　人　臺灣士林地方法院檢察署檢察官
被　　　告　甲○○
選任辯護人　蔡志雄律師
上列被告因竊佔案件，經檢察官聲請簡易判決處刑（93年度偵字
第9081號），本院認為不宜以簡易判決處刑，改依通常程序審理
，判決如下：
    主  文
甲○○無罪。
    理  由
一、公訴意旨略以：被告甲○○於民國92年11月起（聲請書誤為
    12月），向陳月仙承租其所有坐落台北市○○區○○段3 小
    段第142 地號、建物　門牌為：台北市○○區○○街25號1
    樓之房屋及土地作為餐廳使用，被告明知未經告訴人乙○○
    及其他天母段3 小段第142 地號全體土地所有權人同意，竟
    意圖自己不法之利益，自93年4 、5 月間（聲請書誤為92年
    12月），僱用不知情之工人，擅自將經營餐廳所用之白鐵排
    氣管及遮雨棚放置在上開天母段3 小段第142 地號土地上，
    而排除他人使用（嗣告訴人發覺上情表示異議，被告已於93
    年11月間自行僱工拆除，故佔用面積無法計算），因認被告
    涉犯刑法第320 條第2 項之竊佔罪嫌。
二、按犯罪事實應依證據認定之，無證據不得認定犯罪事實，刑
    事訴訟法第154 條第2 項定有明文。而所謂證據，係指足以
    證明被告確有犯罪行為之積極證據而言，該項證據須適於為
    被告犯罪之證明者，始得採為斷罪之資料。又認定犯罪事實
    所憑之證據，必須達於一般人均可得確信其為真實之程度，
    而無合理之懷疑存在時，始得據為被告有罪之認定，倘若犯
    罪事實之證明尚未達此一程度，仍有合理之懷疑存在，則應
    為被告有利之推定，仍不能遽為被告有罪之判斷。
三、公訴人認被告涉有前開犯行，無非以被告自白明知該區域是
    公共區域，且僱請工人做排氣管及遮雨棚並放置該處，及告
    訴人乙○○指訴、台北市士林地政事務所94年1 月21日北市
    土地二字第09430108600 號函所附土地複丈成果圖、被告放
    置設備前及拆除後之現場照片為其論據。訊據被告固不否認
    有僱請工人做排氣管及遮雨棚並放置該處，惟堅決否認有竊
    佔犯行，辯稱：其並無竊佔之犯意，其認為該處屬公共設施
    ，非專屬告訴人使用，其承租台北市○○街25號亦有權使用
    該處；且本件土地因坡度關係，正面地勢較低，屋後地勢較
    高，其裝設排氣管亦為情理之常，告訴人縱有約定之專用使
    用權，亦應僅及於地面而不包括地面之上空等語。
四、經查：
（一）被告甲○○於92年12月起，向陳月仙承租其所有坐落台北
      市○○區○○段3 小段第142 地號、建物門牌為：台北市
      士林區○○街25號1 樓之房屋及土地作為餐廳使用；被告
      自93年4 、5 月間，僱用工人在上開天母段3 小段第142
      地號土地上設置白鐵排氣管及遮雨棚等情，業據被告坦白
      承認，核與陳月仙、告訴人陳訴相符，並有被告設置設備
      前及拆除後之現場照片附卷可稽，故此部分之事實堪以認
      定。
（二）惟本件應探究者為被告是否具有竊佔之故意。訊據被告供
      稱：其有權使用天玉街25號1 樓，而費里尼各項使用權切
      結書有提到一樓可以使用地面庭院，也沒有具體標示可使
      用之區域，故其當然可以使用本件其設置通風管及遮雨棚
      之土地等語（見本院審判筆錄）。告訴人雖指稱：被告所
      設置通風管及遮雨棚之庭院屬其約定為專用部分之庭院，
      依費里尼各項使用權切結書第1 條約定：「本房屋之地面
      庭院，除公共通道及地下室室外升降機位外，其使用權分
      別享有」，其有用木頭欄杆圍起來與其他一樓住戶區隔等
      語。惟證人即天玉街25號1 樓之所有人陳月仙於偵查中證
      稱：其並未看過該份切結書，也不可能給被告看，當初建
      商跟她說可以讓一樓使用，但沒有指明是哪一個一樓住戶
      可以使用等語（見偵查卷第91頁），核與證人即巨聯建設
      公司總經理謝德祥證稱：切結書上寫其使用權專屬一樓住
      戶「分別享有」；（地面庭院共有4 個位置，有何書面可
      看出那個位置由哪一個一樓住戶使用？）沒有，所以上面
      寫「分別享有」等語相符（見偵查卷第106 頁）。故依證
      人陳月仙、謝德祥上開所述，既然天玉街25號1 樓房屋之
      所有人陳月仙都不知告訴人所主張之公共區域專屬於告訴
      人使用，則被告辯稱其認為該處屬公共設施，非專屬告訴
      人使用等情，即有可能。
（三）公訴人雖指稱：被告明知其設置通風管及遮雨棚之土地係
      公共區域，非僅出租人陳月仙單獨所有，而且未得告訴人
      及全體所有人同意，擅自佔用等語。然查被告既然有可能
      誤認有權使用上開公共區域，已如前所述；且被告向陳月
      仙承租者尚包含天玉街25-1號地下1 樓部分（告訴人房屋
      為25-1號1 樓），亦據其供承及證人即力霸房屋仲介莊蕙
      芬證述在卷（見偵查卷第120 、121 頁）；而本件土地確
      因地勢之關係，致天玉街25-1號地下1 樓部分略高於地面
      ，有照片附卷可參，則被告就所承租之天玉街25-1號地下
      1 樓部分之逃生門裝設遮雨棚及排氣管，堪認為合理之使
      用，尚難認其有竊佔之故意。
五、本件既無法證明被告有竊佔之故意，被告所為與竊佔罪之構
    成要件尚有未合。此外，復查無其他積極之證據，足認被告
    有何公訴人所指之犯行，應認不能證明被告犯罪，而為無罪
    判決之諭知。
六、依刑事訴訟法第301 條第1 項，判決如主文。
本案經檢察官張惠菁到庭執行職務
中　　華　　民　　國　　94　　年　　8 　　月　　23　　日
                  刑事第七庭審判長法  官  雷雯華
                                  法  官  王沛雷
                                　法  官  劉秉鑫
以上正本證明與原本無異。
如不服本判決，應於判決送達後10日內，向本院提出上訴狀。
                                  書記官  林旻弘
中　　華　　民　　國　　94　　年　　8 　　月　　23　　日
